臺灣高等法院臺南分院民事裁定　　　100年度聲字第97號
聲　請　人　葉 恩 賜
　　　　　　葉 恩 義
　　　　　　葉 恩 信
　　　　　　葉 素 玉
　　　　　　葉 恩 文
　　　　　　葉 恩 慧
相　對　人　劉　　李
上列聲請人等因與相對人間請求分割共有物事件，聲請停止訴訟
程序，本院裁定如下：
    主  文
聲請駁回。
聲請訴訟費用由聲請人負擔。
    理  由
一、按訴訟全部或一部之裁判，以他訴訟之法律關係是否成立為
    據者，法院得在他訴訟終結以前，以裁定停止訴訟程序，民
    事訴訟法第一八二條第一項固定有明文。惟民事訴訟法第一
    八二條第一項既明定法院得命中止訴訟程序，則有同條項所
    定情形時，應否命其中止，法院本有自由裁量之權，並非一
    經當事人聲請，即應命其中止（最高法院28年抗字第0164號
    判例參照）；至法文所謂得命中止云者，即非當然中止之謂
    ，究應命其中止與否，自應由法院斟酌其牽涉之程度而定（
    最高法院17年抗字第186號判例參照）。
二、聲請人等聲請意旨略以：相對人向臺灣雲林地方法院（下稱
    原法院）起訴主張就兩造所共有之坐落雲林縣斗南鎮○○段
    六五三地號、地目建、面積七五二‧八七平方公尺土地（以
    下稱系爭土地），請求原法院判決准予分割共有物民事事件
    （原法院100年訴字第0127號、臺灣高等法院臺南分院100年
    度上易字第0190號），已經聲請人向原法院提起另件請求確
    認相對人就系爭土地應有部分之所有權不存在，而本件相對
    人得否訴請裁判分割系爭土地，必以該確認土地所有權不存
    在事件之法律關係為據，爰依民事訴訟法第一八二條第一項
    規定聲請停止本院請求分割共有物事件（100年度上易字第1
    90號）之訴訟程序（下稱系爭訴訟程序）等語。
三、經查本件聲請人聲請停止之系爭訴訟程序，乃本院審理之請
    求分割共有物事件，而分割共有物事件之當事人，須為請求
    分割土地之共有人始為適格；易言之，法院審理分割共有物
    事件時，就起訴之兩造是否確為請求分割土地之共有人，即
    應先為審理認定，始能就兩造所提之分割方案是否適當、公
    平及能盡土地最大利用等而為審酌論斷。聲請人聲請停止系
    爭訴訟程序之理由，即「相對人就系爭土地應有部分之所有
    權不存在」之先決問題，要之已得於本院請求分割共有物事
    件之訴訟程序中，由本院審酌兩造所提之主張及調查證據資
    料之結果自行判斷認定，則揆諸前揭說明，尚無以裁定停止
    訴訟程序之必要。再參以為本訴訟先決問題之法律關係是否
    成立，在本訴訟法院本可自為裁判，若因中止訴訟程式當事
    人將受延滯之不利益時，仍以不中止訴訟程式為宜（最高法
    院30年抗字第0105號判例參照）；據此，本院認為免當事人
    受延滯訴訟之不利益，聲請人聲請裁定停止本件訴訟程序，
    亦於法尚屬無據。
四、爰依民事訴訟法第九十五條及第七十八條，裁定如主文。
中    華    民    國   100    年    10    月    11    日
                  民事第五庭    審判長法  官  張 世 展
                                      法  官  王 明 宏
                                      法  官  顏 基 典
上為正本係照原本作成。
不得抗告。
中    華    民    國   100    年    10    月    11    日
                                      書記官  謝 淑 玉